【裁判字號】    98,中簡上,489
【裁判日期】    980731
【裁判案由】    詐欺
【裁判全文】
臺灣臺中地方法院刑事判決           98年度中簡上字第489號
上  訴  人
即  被  告  丙○○
上列上訴人即被告因詐欺案件，不服本院臺中簡易庭98年度中簡
字第662號中華民國98年2月24日第一審簡易判決（聲請簡易判決
處刑案號：臺灣臺中地方法院檢察署98年度偵字第997號），提
起上訴，本院管轄之第二審合議庭判決如下：
    主    文
上訴駁回。
丙○○緩刑貳年。
    犯罪事實及理由
一、本案經本院審理結果，認第一審簡易判決（含更正裁定）認
    事、用法及量刑均無不當，應予維持，除證據部分增列證人
    乙○○於本院審理中之證述外，餘均引用本院第一審簡易判
    決書及臺灣臺中地方法院檢察署檢察官聲請簡易判決處刑書
    記載之犯罪事實、證據及理由（如附件）。
二、上訴人即被告丙○○（下稱被告）上訴意旨略以：伊的帳戶
    是因為在97年10月間搬家時遺失的，不是伊故意拿給詐欺集
    團的，伊曾經搬去高雄、雲林、太平，詳細搬家時間我忘了
    ，伊也不知道帳戶是何時遺失的，伊要辦理存款時，才發現
    帳戶不見了云云，經查：
  (一)被害人甲○○及乙○○如何因受詐騙致匯款上開款項至被告
    所申辦之帳號00000000000000號太平郵局帳戶內等情，已據
    被害人於警詢或本院審理中時指述綦詳，並有被告上開太平
    郵局之開戶申請資料、客戶歷史交易清單、自動櫃員機交易
    明細表等件附卷可稽，足認被告上開太平郵局帳戶確實已供
    作詐騙集團向被害人詐騙金錢所用無訛。
  (二)依卷附之太平郵局帳戶開戶申請資料所示，其上確有被告之
    蓋章，並經經辦人員核對資料相符，且於申辦資料上蓋印戳
    章、註記日期，足認上開太平郵局帳戶確為被告所有。衡諸
    常情，一般人為避免帳戶內之款項被盜領，通常將存簿及提
    款卡分開放置，若有記錄密碼，亦會將密碼記於他處，且若
    有提款卡，鮮少會再攜帶存摺，而另將存摺妥善放置他處避
    免同時遭竊，被告陳稱：帳戶內有伊先生戊○○的工資，當
    時戊○○的郵局本子找不到，所以就用伊的帳戶來當作薪資
    匯款的帳戶，該帳戶一開始是戊○○在用，後來戊○○沒有
    用了，伊就把存摺、印章、提款卡放在雲林或太平的家放在
    一起等情（見本院準備程序筆錄第3、4頁），證人戊○○亦
    於本院審理中證稱：有使用過被告上開太平郵局帳戶，因為
    伊離職時老闆沒有辦法付薪水給伊，就用匯款的給伊等語（
    見本院審判筆錄第5頁）。被告復陳稱：曾經搬去高雄、雲
    林、太平等處等語，而有多次搬家紀錄，苟係屬實，被告上
    開帳戶既有被告之夫即證人戊○○之薪資匯入，衡情更應妥
    為保管存摺、金融卡等帳戶資料，以免於搬家時遺失致無法
    提領或查詢，竟將上開帳戶之存簿、提款卡等帳戶相關物品
    至於一處，實與一般常情有違，已非無疑。且被告雖陳稱：
    伊的帳戶是因為在97年10月間搬家時遺失的云云，然亦陳稱
    ：伊曾經搬去高雄、雲林、太平，詳細搬家時間我忘了等語
    ，其對於何時搬家已不復記憶，且又曾搬家至多處地點，如
    何確認究係將帳戶資料置於何處、於何時遺失，被告所稱遺
    失情節，含糊不清。又證人戊○○對於如何提領薪資款項一
    節，雖證稱不復記憶，然對照該帳戶之客戶歷史交易清單，
    迄本案被害人匯款前，於97年7月17日有卡片提款3,000元1
    筆、97年7月17日有卡片提款2,000元1筆、於97年7月30日有
    卡片提款1,000元1筆、於97年8月3日有跨行提款2,006元1筆
    、於97年8月7日有卡片提款2,000元1筆、於97年10月31 日
    有跨行提款1,006元1筆，自97年7月17日至97年10月31日期
    間並無何存款紀錄，惟仍有多筆小額提領紀錄，顯見該帳戶
    仍在斷斷續續使用中，並非毫無使用紀錄，亦難認該帳戶已
    脫離被告占有而告遺失。被告所辯上情與客觀事證或常情有
    違，難認被告上開帳戶存摺、提款卡等物確係遺失。
  (三)再者，被告於偵查中雖辯稱：伊將提款密碼記載於紙上，與
    存摺放在一起云云，除與前揭所述分別保管原則悖離外，被
    告亦自承其提款密碼為其之生日740107，益徵被告對提款密
    碼已了然於胸，實無另行抄寫提款密碼之必要。又被害人係
    因受詐騙集團之詐術而同意匯款，倘詐騙集團係隨機拾得或
    竊得被告遺失之提款卡，衡情當無罔顧業已花費大量人力、
    物力、時間詐得被害人信任後，命被害人匯款至一隨時可能
    因掛失止付而不能提領款項之帳戶內之理？是詐騙集團於命
    被害人匯款入被告前揭帳戶內時，應已確信被告該帳戶可供
    其占有使用，不致因被告掛失而無法使用，且已確切知悉提
    款卡之密碼。且按一般社會常情，欲使用金融卡領取款項者
    ，須於金融機構設置之自動櫃員機上依指令操作，並輸入正
    確之密碼，方可順利領得款項，由此可見，如非經帳戶所有
    人同意、授權而告知金融卡密碼等情況，單純持有金融卡之
    人，欲隨機輸入號碼而領取款項之機會，以提款卡密碼之設
    計，不法之人任意輸入號碼而與正確之密碼相符者，機率微
    乎其微。觀諸被告上開太平郵局帳戶於自97年11月2日以後
    之交易明細，有異常之資金往來情況，並有多筆存、提款之
    紀錄，顯見應係被告將其帳戶資料交付他人，且一併告知密
    碼俾利他人使用無訛，如非被告將該帳戶密碼告知他人，該
    帳戶應無於瞬間即遭人以提款卡、密碼資料進行提款使用，
    並旋遭人供作詐欺取財之人頭帳戶使用，是該帳戶提款卡之
    相關密碼應係被告告知他人者亦明。準此，被告辯稱該帳戶
    資料係遺失云云，不足採信，堪認被告確有將前揭帳戶之存
    摺、提款卡及密碼資料提供予他人使用之情甚明。
  (四)按刑法上之故意，分直接故意（確定故意）與間接故意（不
    確定故意），「行為人對於構成犯罪之事實，明知並有意使
    其發生者」為直接故意，「行為人對於構成犯罪之事實，預
    見其發生而其發生並不違背其本意者」為間接故意；一般人
    至銀行開設帳戶並非難事，如非為詐欺犯罪等不法目的，依
    常情並無捨棄自己帳戶而迂迴收受他人帳戶使用之理，是被
    告對於真實姓名年籍不詳之人可能將其帳戶用來作為詐欺等
    非法用途上，應有所預見，且不違背其本意，其竟仍提供其
    帳戶予該等真實姓名年籍不詳之人使用，足見該等真實姓名
    年籍不詳之人將被告帳戶用來作為詐欺取財之用，為被告所
    容認及允許。另查金融機構帳戶可供款項之存匯、提領，係
    一般人均可輕易申請開設，並無任何資格條件之限制，且金
    融存款帳戶，事關存戶個人財產權益之保障，其與存戶印鑑
    章、提款卡結合，專屬性、私密性更形提高；除非本人或與
    本人具密切關係之人，難認有何理由可自由流通使用該存摺
    ；一般人亦均有應妥為保管存摺或提款卡，以防止存摺或提
    款卡被他人冒用之認識，縱有特殊情況偶有將存摺、提款卡
    交付他人之需，亦必深入瞭解其用途後始行提供使用，實乃
    吾人日常生活經驗與事理；且存摺、提款卡等有關個人財產
    、身分之物品，如淪落不明人士手中，極易被利用為與財產
    犯罪有關之犯罪工具；而與他人於身分上不具密切關係之人
    ，竟要求他人提供帳戶以為使用，此等行為，客觀上已屬可
    疑，且顯係供為某非正當資金進出使用，而隱瞞其流程及行
    為人身分曝光之不法意圖亦可預見；若此之社會現實，恆係
    一般人本於日常生活經驗即可體察，而該等專有物品如落入
    不明人士手中，極易被利用為與財產有關之犯罪工具，此又
    係具備一般生活智識者皆能體察之常識；參以邇來詐欺者使
    用他人存摺作為指示被害人匯款工具之犯罪類型層出不窮，
    並廣經媒體披載，凡對社會動態尚非全然不予關注者均能知
    曉。本件被告為成年人，具有一般智識程度，自承：有聽聞
    社會上有詐欺集團有利用人頭帳戶從事詐欺的事情，知道將
    帳戶交給別人會有作不法用途的風險等語（見本院準備程序
    筆錄第4頁），竟仍將自己前開金融機構帳戶之存摺、金融
    卡、密碼等資料，交付予姓名、年籍不詳之成年人使用，被
    告主觀上顯具有縱使該姓名、年籍不詳之成年人取得該存摺
    、金融卡及密碼後，持以作為詐欺取財之用，亦不違背其本
    意之不確定故意至明。然以被告僅係單純依該姓名、年籍不
    詳之成年人要求提供前開金融機構帳戶存摺、金融卡等資料
    ，並未參與詐騙被害人財物之構成要件行為，是主觀上僅係
    基於幫助他人詐欺取財之意思，亦屬無疑。
  (五)綜上所述，被告前揭所辯，無非事後飾卸之語，不足採信。
    本件事證至臻明確，被告幫助詐欺犯行洵堪認定。是核被告
    所為，係犯刑法第30條第1項、第339條第1項之幫助詐欺取
    財罪，並依刑法第30條第2項幫助犯之規定，按正犯之刑減
    輕之。被告將帳戶資料交付對方使用，應認係出於單一幫助
    犯意所為之幫助行為，而以一幫助詐欺之行為，使得詐欺集
    團分別詐騙甲○○及乙○○等人，為一行為觸犯數罪名，屬
    於一行為侵害數法益之想像競合犯，應依刑法第55條規定，
    從一重處斷。原審判決因認被告幫助詐欺罪行事證明確，適
    用刑事訴訟法第449條第1項前段、第454條第2項，刑法第30
    條第1項前段、第2項、第339條第1項、第55條、第41條第1
    項前段，刑法施行法第1條之1，量處有期徒刑3月，並諭知
    易科罰金之折算標準，其認事用法並無違誤，量刑已屬謹慎
    相當，且查無其他加重或減免其刑之情事，亦難謂原審量刑
    有何違法失當之處。被告上訴意旨猶執帳戶遺失等詞為由，
    對原判決提起上訴，其上訴並無理由，應予駁回。
三、末查，被告未曾因故意犯罪受有期徒刑以上刑之宣告，有臺
    灣高等法院被告前案紀錄表在卷足憑，姑念被告之犯罪手段
    平和，其因一時失慮致為本件犯行，且於犯後已與被害人甲○○及乙○○達成和解，有本院調解筆錄2份在卷可稽，其
    經此教訓，當能知所警惕，信無再犯之虞，本院因認對被告
    所宣告之刑，應以暫不執行為適當，爰併予宣告緩刑2年，
    以啟自新。
據上論斷，應依刑事訴訟法第455條之1第第1項、第3項、第373
條、第368條，刑法第74條第1項第1款，判決如主文。
本案經檢察官丁○○到庭執行職務。
中    華    民    國    98    年    7     月    31    日
                  臺灣臺中地方法院刑事第十五庭
                      審判長  法  官  巫淑芳
                              法  官  戴嘉慧
                              法  官  吳崇道
以上正本證明與原本無異。
本件不得上訴。
                              書記官  黃舜民
中    華    民    國    98    年    7     月    31    日


司法院資訊處製作；財團法人民間司法改革基金會備份。
